【裁判字號】    89,交訴,19
【裁判日期】    890322
【裁判案由】    過失致死
【裁判全文】
臺灣雲林地方法院刑事判決                          八十九年度交訴字第一九號
    公  訴  人  臺灣雲林地方法院檢察署檢察官
    被      告  乙○○
右列被告因過失致死案件，經檢察官提起公訴（八十九年度偵字第五八號），本院判
決如左：
    主  文
乙○○從事業務之人，因業務上之過失致人於死，處有期徒刑捌月。
    事  實
一、乙○○並未考領自用小型車駕駛執照，惟自民國（下同）八十七年七月間起駕駛
    自用小廂型車載運檳榔用品至各地販賣，係以駕駛為其附隨業務之人。乙○○於
    八十八年四月二十四日十二時二十分許，在未考領自用小型車駕駛執照之情形下
    ，駕駛車號ＳＲ－四六九一號自用小廂型車，沿雲林縣北港鎮○○路由南往北方
    向行駛，途經番幹一號電桿以南十五公尺處之路段，原應注意汽車行駛時，駕駛
    人應注意車前狀況及兩車併行之間隔，並隨時採取必要之安全措施，另應注意超
    越前車時，應顯示左方向燈並與前車左側保持半公尺以上之間隔超過，行至安全
    距離後，再顯示右方向燈駛入原行路線，而依當時天候晴，視距良好，路面無障
    礙物，並無不能注意之情事，竟疏未注意，適有王武善酒後騎乘車號000－0
    000號重機車同向行駛在由南往北之車道上、而偏左行駛在乙○○所駕駛之自
    用小廂型車之前方，乙○○乃由王武善之右側違規超車，復未注意兩車併行之間
    隔，致乙○○所駕駛之自用小廂型車左前車門擦撞到王武善騎乘之重機車右把手
    ，使王武善因而人車倒地，並因頭部外傷引起顱內出血，經送醫後仍不治死亡。
    乙○○對於前開犯罪未被有偵查犯罪職務之公務員發覺前，向雲林縣警察局北港
    分局好收派出所警員張嘉勝自首而接受裁判。
二、案經乙○○自首及被害人王武善之子甲○○訴由雲林縣警察局北港分局報請臺灣
    雲林地方法院檢察署檢察官相驗後偵查起訴。
    理  由
一、訊據被告乙○○固坦承在未考領自用小型車駕駛執照之情形下，於右揭時、地駕
    車肇事致被害人王武善死亡之事實不諱，惟辯稱：當時係王武善從對向由北往南
    車道向北斜穿進入伊由南往北之車道後，與伊所駕駛之自用小廂型車同向行駛，
    伊從左照後鏡看到王武善騎乘之重機車在伊左後方晃動，並一直向伊所駕駛之自
    用小廂型車靠近，伊雖往右邊閃停下，惟機車右把手頂端擦撞到伊駕駛座之車門
    ，之後機車就倒地了云云。惟查：
    (1)被告乙○○於警訊時僅供稱：王武善與伊係同一方向行駛等語，並未如偵查中
      所云：王武善係從對向由北往南車道向北斜穿進入伊由南往北之車道云云，且
      被告乙○○於本院審理時復供稱：當時伊係從事故路段南方的一個十字路口由
      東往西右轉到好收路朝北走，而王武善騎乘之重機車亦係從右開十字路口由東
      往西右轉到好收路朝北走云云，可見被告乙○○所辯前後不一，尚不得遽認其
      所述「係王武善騎乘機車從被告乙○○之左後方同向行駛，欲超越被告乙○○
      所駕駛之自用小廂型車時，機車右把手頂端去擦撞到廂型車之駕駛座車門」為
      真實；
    (2)被告乙○○於偵查中供稱：王武善騎乘之機車車速也很慢，不會比伊所駕駛之
      自用小廂型車為快，王武善係由對向慢慢地騎過來云云，復供稱：王武善騎機
      車與伊同向行駛在後云云，倘被告乙○○上開所述為真，王武善係在被告乙○
      ○所駕駛之自用小廂型車後方，速度亦不比被告乙○○快，則王武善所騎乘之
      機車如何能自後方追上欲超越被告乙○○所駕駛之自用小廂型車，而與廂型車
      發生擦撞？故被告乙○○所辯，顯有矛盾；
    (3)另依卷附之車損、現場照片及現場圖所示，本件肇事後重機車係倒在由南往北
      之車道上，車頭靠近雙黃線，足見王武善所騎之機車應係違規偏左未靠路邊行
      駛；被告乙○○所駕駛之自用小廂型車之駕駛座車門有擦撞痕跡，另重機車係
      倒在自用小廂型車之左前方一‧八公尺處，益見被告乙○○駕駛自用小廂型車
      與王武善所騎之機車同向併行時，彼此間互未保持安全之間隔，且被告乙○○
      肇事時，應有右側超車及併行時未保持安全間隔之疏失，本件經送請台灣省嘉
      雲區車輛行車事故鑑定委員會及台灣省車輛行車事故覆議鑑定委員會鑑定結果
      ，均同此認定，此有台灣省嘉雲區車輛行車事故鑑定委員會八十八年六月二十
      二日嘉鑑字第八八四四三號函及台灣省車輛行車事故覆議鑑定委員會八十八年
      十一月三十日府覆議字第一Ｏ二五號函附卷可稽；
    綜上所述，被告乙○○所辯，顯係事後卸責之詞，不足採信。此外，右揭事實除
    與告訴人甲○○指述之情節相符外，並有道路交通事故調查報告表及現場照片六
    幀在卷足憑，而被害人王武善因本件車禍不治死亡，復據檢察官督同檢驗員相驗
    屬實，並填具勘驗筆錄、相驗屍體證明書、驗斷書及相驗照片六幀附於相驗卷宗
    可資佐證。
二、按汽車行駛時，駕駛人應注意車前狀況及兩車併行之間隔，並隨時採取必要之安
    全措施；又超越前車時，應顯示左方向燈並於前車左側保持半公尺以上之間隔超
    過，行至安全距離後，再顯示右方向燈駛入原行路線，道路交通安全規則第九十
    四條第三項及第一百零一條第五款分別定有明文。本件車禍發生當時天候晴，視
    距良好，路面無障礙物，並無不能注意之情事，被告乙○○竟疏未注意併行時應
    保持適當之安全間隔及違規由右側超車，違反上開規則所定之注意義務，其因此
    肇致本件行車事故，自應負過失責任，且被告乙○○之過失行為與被害人王武善
    死亡之間，顯有相當因果關係。本件事證明確，被告乙○○之犯行堪以認定。
三、被告乙○○平日駕駛自用小廂型車載運檳榔用品至各地販賣，係以駕駛為其附隨
    業務之人。核其所為，係犯刑法第二百七十六條第二項之業務過失致死罪。被告
    乙○○對於未經發覺之右開犯罪向警方自首而受裁判，亦據到現場處理之雲林縣
    警察局北港分局好收派出所警員張嘉勝於偵查中證述在卷，應依刑法第六十二條
    前段自首之規定減輕其刑。又被告乙○○係汽車駕駛人，無駕駛執照駕車因而致
    人死亡，應依道路交通管理處罰條例第八十六條第一項之規定加重其刑。爰審酌
    被告乙○○之素行、犯後態度，過失程度、被害人王武善酒後（其血液中酒精濃
    度經鑑定每一百毫升血液中含有三Ｏ四毫克酒精）騎機車違規偏左未靠路邊行駛
    亦有過失，及被告乙○○雖已與被害人家屬達成民事和解（有調解筆錄附卷足按
    ），但未依約履行（約定賠償五十萬元，但被告乙○○僅賠償二十二萬元）等一
    切情狀，量處如主文所示之刑，以資懲儆。
四、末查被告乙○○雖未曾受有期徒刑以上刑之宣告，且已與被害人家屬達成民事和
    解，然其於本院審理時既自承：本件事故發生後，伊偶而還是會駕駛右開自用小
    廂型車到菜市場及載伊先生去就醫等語，足見被告乙○○雖偶因過失罹犯本罪，
    然犯後仍不知悔悟，依舊繼續無照駕駛而有再犯之虞，故本院認不宜宣告緩刑，
    併此敘明。
據上論斷，應依刑事訴訟法第二百九十九條第一項前段，刑法第二百七十六條第二項
、刑法第六十二條前段，道路交通管理處罰條例第八十六條第一項，罰金罰鍰提高標
準條例第一條前段，判決如主文。
本案經檢察官黃錦秋到庭執行職務。
中      華      民      國      八十九      年    三    月    二十二    日
                                         臺灣雲林地方法院刑事第二庭
                     法  官  倪  彰  鴻
右正本證明與原本無異。
如不服本判決，應於判決送達後十日內向本院提出上訴狀( 應附繕本 )。
                                             書記官  沈  瑞  芳
中      華      民      國      八十九      年    三    月    二十二    日
刑法第二百七十六條
一、因過失致人於死者，處二年以下有期徒刑、拘役或二千元以下罰金。
二、從事業務之人，因業務上之過失犯前項之罪者，處五年以下有期徒刑或拘役，得
    併科三千元以下罰金。


司法院資訊處製作；財團法人民間司法改革基金會備份。
